【裁判字號】    98,上易,601
【裁判日期】    981207
【裁判案由】    傷害
【裁判全文】
臺灣高等法院高雄分院刑事判決         98年度上易字第601號
    上  訴  人  臺灣高雄地方法院檢察署檢察官
    被      告  甲○○
上列上訴人因被告傷害案件，不服臺灣高雄地方法院98年度審易
字第220 號中華民國98年7 月6 日第一審判決（起訴案號：臺灣
高雄地方法院檢察署97年度偵字第26746 號），提起上訴，本院
判決如下：
    主  文
上訴駁回。
    理  由
一、公訴意旨略以：被告甲○○於民國97年6 月22日夜間11時5
    分許，在其高雄市鹽埕區○○○路263 號12樓住處，酒後無
    故向前往找其談論事情之告訴人乙○○咆哮，因告訴人不予
    理會而逕自離去，嗣正在該樓層電梯口等候電梯之際，被告
    竟持自備之西瓜刀1 把，朝告訴人背後劈砍，致告訴人受有
    背部裂傷（4 ×0.5CM ，11×3CM） 、大腿裂傷（9 ×3CM
    ）之傷害，因認被告甲○○有犯刑法第277 第1 項之傷害罪
    嫌云云。
二、按被告未經審判證明有罪確定前，推定其為無罪；犯罪事實
    ，應依證據認定之，無證據不得認定犯罪事實。次按不能證
    明被告犯罪者，應諭知無罪之判決，刑事訴訟法第154 條、
    第301 條第1 項分別定有明文。次按，認定犯罪事實所憑之
    證據，雖不以直接證據為限，間接證據亦包括在內，然而無
    論直接證據或間接證據，其為訴訟上之證明，須於通常一般
    人均不致有所懷疑，而得確信其為真實之程度者，始得據為
    有罪之認定，倘其證明尚未達到此一程度，而有合理之懷疑
    存在時，即難遽採為不利被告之認定，最高法院著有76年臺
    上字第4986號判例可資參照。又依刑事訴訟法第161 條第1
    項規定，檢察官就被告犯罪事實，應負舉證責任，並指出證
    明之方法。因此，檢察官對於起訴之犯罪事實，應負提出證
    據及說服之實質舉證責任。倘其所提出之證據，不足為被告
    有罪之積極證明，或其指出證明之方法，無從說服法院以形
    成被告有罪之心證，基於無罪推定之原則，自應為被告無罪
    判決之諭知，最高法院亦著有92年臺上字第128 號判例可參
    。末按，告訴人之告訴係以使被告受刑事訴追為目的，是其
    陳述是否與事實相符，仍應調查其他證據以資審認，最高法
    院52年臺上字第1300號判例著有明文。
三、證據能力之判斷
  (一)按被告以外之人於審判外之言詞或書面陳述，除法律有規定
    者外，不得作為證據，刑事訴訟法第159 條第1 項定有明文
    。又被告以外之人於審判外之陳述，雖不符前4 條之規定，
    而經當事人於審判程序同意作為證據，法院審酌該言詞陳述
    或書面陳述作成時之情況，認為適當者，亦得為證據，刑事
    訴訟法第159 條之5 第1 項亦定有明文。本件告訴人於警詢
    中之陳述，為被告以外之人於審判外之言詞陳述，卷附高雄
    市立聯合醫院診斷書、病歷資料，則係被告以外之人於審判
    外之書面陳述，而公訴人及被告就上開陳述，未於原審審理
    過程中聲明異議，同意將之作為證據，本院並審酌前開陳述
    作成時之情況均屬正常，且與本案相關之待證事實具有關連
    性，認適當作為證據，依前開刑事訴訟法第159 條之5 第1
    項之規定，認上開陳述均具有證據能力。
  (二)次按被告以外之人於偵查中向檢察官所為之陳述，除顯有不
    可信之情況者外，得為證據，刑事訴訟法第159 條之1 第2
    項定有明文。本件告訴人於檢察官偵查中所為之證述內容，
    業經其具結擔保其證詞之真實性，且經原審提示後，被告及
    公訴人對其證據能力不爭執，同意作為證據，是並無顯有不
    可信之情況，且與本案相關之待證事實具有關連性，自應具
    有證據能力。
四、公訴人認被告甲○○涉犯前開傷害罪嫌，無非係以被告之供
    述、告訴人之指訴、告訴人於高雄市立聯合醫院就診之診斷
    書及扣案之西瓜刀等為論據。
五、被告甲○○經本院合法傳喚，無正當理由不到庭；然原審訊
    據被告甲○○則堅詞否認有何上開傷害犯行，辯稱：案發當
    天，告訴人於飲酒後到伊住處找伊，並出口辱罵樓下的住戶
    ，而告訴人本來要找伊一起到樓下，但伊不答應，告訴人就
    從伊家中的鞋櫃上，拿了扣案西瓜刀離開，伊見狀認為不妥
    ，就從後方去追告訴人，到了電梯處，伊請告訴人將西瓜刀
    還給伊，但告訴人不答應，以左手持該西瓜刀，將該西瓜刀
    放在背後，伊因而上前拉告訴人的左手及該西瓜刀的刀柄，
    要將該西瓜刀搶回來，結果拉沒幾下，就看到告訴人衣服上
    有血，所以伊猜想可能是拉扯的過程中，不小心造成告訴人
    受傷，伊並沒有傷害告訴人的故意等語。
六、經查：
  (一)告訴人於97年6 月22日夜間11時5 分許，在高雄市鹽埕區○
    ○○路263 號12樓電梯口，遭扣案西瓜刀傷及其背部、大腿
    ，致其受有背部裂傷（4 ×0.5cm ，11×3cm ）、大腿裂傷
   （9×3cm ）之傷害等事實，業據告訴人於警詢（見警卷第4
    頁、第5 頁）、偵訊（見偵查卷第27頁）、原審審理中（見
    原審卷第87頁、第88頁）證述明確，並有告訴人於高雄市立
    聯合醫院就診之診斷書1 份（見警卷第10頁）、病歷資料（
    見偵查卷第11頁至第18頁）在卷可稽，及西瓜刀1 把扣案足
    資佐證，復為被告所不否認，固堪認定。
  (二)關於告訴人何以受有前開傷害，告訴人於警詢、偵訊、原審
    審理中雖均指稱：案發當時，伊到被告住處找被告，結果因
    為被告有喝酒，對伊大聲咆哮，伊見狀就直接離去，嗣到了
    12樓電梯口，被告拿出1 把刀出現在伊面前，伊以為被告是
    在開玩笑，就繼續搭電梯，沒想到被告卻以該刀攻擊伊，導
    致伊受傷云云，然其對於被告係如何持刀對其攻擊乙節，於
    警詢中係謂：被告從伊背後砍了1 刀下去，隨即連續砍了好
    幾刀等語（見警卷第5 頁），於偵訊陳稱：被告持刀攻擊伊
    的背部、腿部後，伊就「轉身」將被告摔倒在地等語（見偵
    查卷第27頁），則依告訴人於警詢、偵訊中所述，被告於案
    發當時，係趁告訴人背對其之時，持刀對告訴人為攻擊，然
    告訴人於原審審理中卻結證稱：案發當天，伊遭被告攻擊時
    ，被告係右手持刀，與伊「面對面」，再將手繞過伊肩膀，
    由上往下砍了伊的背部，之後又以橫砍的方式砍了伊的腿部
    （見原審卷第87頁背面），其先後所述顯有矛盾，則其所述
    內容是否可信，實有所疑；另參以告訴人於案發後至高雄市
    立聯合醫院就診之病歷資料所示（見偵查卷第13頁），告訴
    人所受之上開傷害，其背部、大腿之傷口，均係橫向之裂傷
    ，則告訴人上開於原審審理中證稱：被告係由上往下砍伊的
    背部等語，亦顯與該病歷資料所示內容不符（蓋依告訴人所
    述，其背部傷口應係縱向裂傷，而非橫向裂傷），益徵告訴
    人所言難以採信。
  (三)依告訴人歷次所為證述，本件被告持刀傷害告訴人之緣由，
    係被告於案發當時飲酒過量，而在酒醉之狀況下，做出該不
    理性之行為，然依被告所持之辯解，反係因告訴人於案發當
    時有酒醉情形，方會發生被告與告訴人爭搶扣案西瓜刀之狀
    況。而經原審傳訊證人即案發當時到場處理本案之員警丙○
    ○到庭作證，其結證稱：案發當天晚上，伊與同事丁○○擔
    任轄區內之巡邏勤務，而於處理告訴人受傷乙案之前，伊2
    人於當晚就曾到案發地點的大樓，原因是告訴人報案稱遭警
    方人員辱罵，而當晚第一次到該處時，告訴人是在樓下，當
    時告訴人已經喝得很醉，而在處理此事完畢後，伊與丁○○
    就離開該處繼續巡邏，之後過了約10分鐘，伊2 人就又接獲
    勤務中心之通報，說案發地點大樓發生傷害案件，伊2 人就
    又前往處理，而第2 次到該處時，伊有問被告何以告訴人會
    受傷，被告回答說因告訴人要拿刀子到樓下，其要阻止告訴
    人，2 人發生拉扯，不小心造成告訴人受傷。而被告當時看
    起來並沒有喝酒的情形等語（見原審卷第62頁），核與證人
    即案發當時到場處理本案之另一員警丁○○於原審審理中證
    述：案發當天，伊有接獲2 次通報，而先後至案發地點大樓
    ，第1 次是因為告訴人報案說有警方人員辱罵他，但伊到該
    處後，發現告訴人有喝酒，神智不是很清楚，且無法指出是
    那個員警辱罵他，所以伊就加以勸導，要告訴人趕快回家，
    而離去該處後約10分鐘，伊又接到通報，說案發地點有人受
    傷，伊與丙○○就又過去處理，當時伊有問被告何以告訴人
    會受傷，被告說因為告訴人拿刀子，不知道要做什麼，其要
    搶下刀子，與告訴人發生拉扯，不小心造成告訴人受傷。而
    被告當時看起來意識清楚，並沒有酒醉的情形等語（見原審
    卷第63頁背面）相符，足證於97年6 月22日夜間11時許，關
    於被告、告訴人之飲酒情形，當以被告所述較為可信。準此
    ，被告於案發當時既無酒醉情形，而告訴人於案發當時卻有
    嚴重酒醉狀況，則告訴人所稱被告持刀傷害其之原因即難以
    採認，並足徵被告所辯，較為可採。
  (四)至公訴意旨以被告家中有小孩，不可能隨意將具有危險性之
    西瓜刀放在鞋櫃上面，而任憑告訴人能輕易取得；且依被告
    於偵訊中所述，告訴人與被告平時交情並非深厚，告訴人若
    要協同他人一起向樓下住戶尋仇，無由第一時間即想到被告
    ；再者，告訴人傷口在左背部、左後大腿處，且係橫狀平行
    傷口，若告訴人係因反手持刀而於拉扯間受傷，不至於產生
    上開平整傷勢，因認被告所辯均不足採云云。然具有危險性
    之物品不可隨意放置，固為社會上一般正常之人所得輕易理
    解之概念，然依社會生活之現狀，因生性疏懶或個性粗心大
    意而未能注意上情者，於吾人一般日常生活卻非罕見，故以
    此即謂被告所辯不可採，似嫌速斷。況經原審調取被告全戶
    戶籍資料審閱結果（見原審卷第91頁至第93頁），被告家中
    雖有3 名子女，然渠等出生日期分別係81年8 月6 日、85年
    7 月3 日、88年8 月25日，是於案發當時，被告子女年紀最
    小者，業將年滿9 歲，衡情已能瞭解西瓜刀之危險性而不至
    於任意拿取，更足徵無從以此推認被告所述不實；又依告訴
    人於原審審理中所述，告訴人於案發當時，係與被告居住在
    同一大樓，被告居住在12樓，告訴人則係居住在5 樓（見原
    審卷第87頁），且被告與告訴人間又有相識，則告訴人因居
    所相近之故，而上樓尋求被告一起至樓下向其他住戶尋仇，
    已難認有何顯然悖於常情之處，況案發當時，告訴人有嚴重
    酒醉之情，業如上述，則其行為舉止，本無從逕以一般常情
    判斷，故亦無由以告訴人與被告平時交情非深乙情，論認被
    告所持辯詞係屬無稽；此外，經原審當庭勘驗扣案西瓜刀結
    果，該西瓜刀全長為53公分，刀刃長度則達42公分（見原審
    卷第88頁），而告訴人所受之前開傷害，其傷口長度則分別
    為4 公分、11公分、9 公分，與扣案西瓜刀之刀刃長度相較
    ，告訴人傷口長度最長者，僅約該西瓜刀刀刃長度之4 分之
    1 ，則告訴人將上開西瓜刀反手置於身體後方而與被告發生
    拉扯，進而因該西瓜刀刀刃甚長以致產生前揭平整傷勢，亦
    難遽謂有悖常情，自亦無從以此論認被告所言未符事實。
  (五)綜上所述，足見被告前開辯詞，尚堪採信，自難遽認其有傷
    害告訴人之故意。至本案檢察官認被告涉犯前開傷害犯行所
    憑之證據，除告訴人前揭與客觀事證不符之指訴外，並無其
    他積極之佐證，可資證明告訴人所述確然可信，是尚未達於
    通常一般之人均不致有所懷疑，而得確信其為真實之程度，
    依刑事訴訟制度「倘有懷疑，即從被告之利益為解釋」、「
    被告應被推定為無罪」之原則，即難據以為被告不利之認定
    。此外，本院復查無其他積極之證據，足資認定被告有何傷
    害告訴人之故意，自屬不能證明被告犯有前揭傷害罪（至被
    告是否有「過失」傷害犯行，因此與起訴事實間，其社會基
    本事實非屬同一，且依被告上開辯詞，亦難遽謂被告有所過
    失，本院自不得變更起訴法條而逕為判決，附此敘明），揆
    之上開法條規定及判例意旨，本件既不能證明被告犯罪，自
    應諭知被告為無罪之判決。
七、原判決以不能證明被告甲○○犯罪，而為被告無罪之諭知，
    經核並無不合。檢察官上訴意旨，仍執前詞，指摘原判決不
    當，為無理由，應予駁回。
八、被告甲○○經本院合法傳喚，無正當理由不到庭，不待其陳
    述逕行判決。
據上論斷，應依刑事訴訟法第368條、第371條，判決如主文。
本案經檢察官陳國全到庭執行職務。
中    華    民    國    98    年    12    月    7     日
                  刑事第二庭    審判長法  官  林正雄
                                      法  官  陳啟造
                                      法  官  黃壽燕
以上正本證明與原本無異。
不得上訴。
中    華    民    國    98    年    12    月    7     日
                                      書記官  梁雅華


司法院資訊處製作；財團法人民間司法改革基金會備份。
